臺灣桃園地方法院刑事判決
111年度金訴字第158號
公  訴  人  臺灣桃園地方檢察署檢察官 
被      告  丁士恩



上列被告因違反洗錢防制法等案件，經檢察官提起公訴（110年
度偵字第33826號、110年度偵字第35292號）及移送併辦（111年
度偵字第7396號、臺灣高雄地方檢察署111年度偵字第13871號）
，本院判決如下：
    主  文
丁士恩幫助犯洗錢防制法第十四條第一項之一般洗錢罪，處有期
徒刑伍月，併科罰金新臺幣叁萬元，罰金如易服勞役，以新臺幣
壹仟元折算壹日。
    事  實
一、丁士恩知悉金融機構帳戶為個人理財之重要工具，且關係個
    人財產、信用之表徵，而申請開立金融帳戶並無任何特殊限
    制，任何人可自行至不同金融機構申請開立複數帳戶使用，
    又現今社會詐騙案件層出不窮，詐騙份子經常利用他人金融
    帳戶以獲取詐騙犯罪所得，且可免於詐騙份子身分曝光，規
    避查緝，掩飾詐騙所得所在及實際去向，製造金流斷點。依
    丁士恩社會生活之通常經驗與智識思慮，雖可預見將其所有
    金融帳戶之金融卡、存摺、密碼提供非屬親故或互不相識之
    人使用，有遭他人利用作為財產犯罪所得財物匯入及提領工
    具之可能，並藉此達到掩飾詐欺犯罪所得去向之目的，使犯
    罪查緝更形困難，進而對該詐欺取財正犯所實行之詐欺取財
    及掩飾該詐欺犯罪所得去向之洗錢罪正犯行施以一定助力，
    仍基於縱令他人以其所申辦之金融帳戶實行詐欺取財犯行、
    掩飾詐欺犯罪所得去向，亦均不違其本意之幫助犯意，於民
    國110年6月30日至110年7月5日間之不詳時間，將其所申設
    之中國信託商業銀行帳號000-000000000000號帳戶(下稱本
    案中信銀帳戶）、玉山商業銀行帳號000-0000000000000號
    帳戶（下稱本案玉山銀帳戶）、安泰商業銀行帳號000-0000
    0000000000號帳戶（下稱本案安泰銀帳戶）金融卡、存摺及
    密碼交付予真實姓名年籍不詳之詐欺集團成年成員。嗣該詐
    欺集團成年成員取得前開金融帳戶後，即與真實姓名年籍不
    詳之成年人共同意圖為自己不法之所有，基於詐欺取財及洗
    錢之犯意聯絡，於如附表各該編號所示之時間、方式施以詐
    術，致陳俊彥、丁毓純、丁胤愷、劉韋伶、黃怡瑄（下稱陳
    俊彥等5人）陷於錯誤，依詐欺集團成年成員之指示，分別
    於如附表各該編號所示之時間，匯款如附表各該編號所示之
    金額至如附表各該編號所示之金融帳戶內，並旋即遭詐欺集
    團成年成員提領一空。
二、案經陳俊彥訴由彰化縣政府警察局彰化分局、丁毓純訴由高
    雄市政府警察局鼓山分局報告臺灣桃園地方檢察署檢察官偵
    查起訴及丁胤愷訴由嘉義縣警察局水上分局報告臺灣桃園地
    方檢察署檢察官移送併辦、劉韋伶、黃怡瑄訴由苗栗縣警察
    局頭份分局報告臺灣高雄地方檢察署檢察官移送併辦。
    理  由
壹、程序部分：
一、按被告以外之人於審判外之言詞或書面陳述，除法律有規定
    者外，不得作為證據。又被告以外之人於審判外之陳述，雖
    不符合刑事訴訟法第159條之1至第159條之4之規定，但經當
    事人於審判程序同意作為證據，法院審酌該言詞陳述或書面
    陳述作成時之情況，認為適當者，亦得為證據。又當事人、
    代理人或辯護人於法院調查證據時，知有第159條第1項不得
    為證據之情形，而未於言詞辯論終結前聲明異議者，視為有
    前項之同意，刑事訴訟法第159條之5定有明文。查本案所引
    用之相關證據資料（詳後引證據），其中各項言詞或書面傳
    聞證據部分，縱無刑事訴訟法第159條之1至第159條之4或其
    他規定之傳聞證據例外情形，業經本院審理時予以提示並告
    以要旨，且經檢察官、被告丁士恩表示意見，其等已知上述
    證據乃屬傳聞證據，未於言詞辯論終結前對該等證據聲明異
    議（見本院111年度金訴字第158號卷，下稱本院金訴卷第11
    4至123頁），本院審酌上開證據作成時之情況，並無違法取
    證或其他瑕疵，認為以之作為證據為適當，揆諸前開規定，
    應具有證據能力。
二、至於本判決其餘所引用為證據之非供述證據，均與本案事實
    具有關連性，復非實施刑事訴訟法程序之公務員違背法定程
    序所取得，依刑事訴訟法第158條之4反面解釋，均有證據能
    力。
貳、認定犯罪事實所憑之證據及理由：
一、訊據被告固坦承本案中信銀、玉山銀及安泰銀帳戶為其所申
    設及使用，以及告訴人陳俊彥等5人有於如附表各該編號所
    示之時間、方式遭真實姓名年籍不詳之詐欺集團成年成員詐
    欺，而陷於錯誤，因而分別於如附表各該編號所示之時間，
    匯入如附表各該編號所示之金額至如附表各該編號所示之金
    融帳戶內等情，惟否認有何幫助詐欺取財及幫助一般洗錢犯
    行，辯稱：伊將現金新臺幣（下同）3,000元、本案中信銀
    、玉山銀、安泰銀帳戶金融卡及存摺、富邦銀行及花旗銀行
    金融卡、伊老婆元大銀行存摺及前揭金融帳戶金融卡密碼均
    係放在同一備用皮夾內，並置於伊車牌號碼000-0000號自用
    小客車駕駛座旁之置物處，該備用皮夾於110年6月30日至11
    0年7月2日間遭竊取，但伊遲至110年7月6日上午收受玉山銀
    行所寄發，有關伊帳戶近期有頻繁資金往來出入之簡訊通知
    ，才發現前揭金融卡均遺失，伊並立即致電各該銀行辦理掛
    失，再至桃園市政府警察局平鎮分局平鎮派出所報案，伊無
    將本案中信銀、玉山銀及安泰銀帳戶金融卡、存摺及密碼提
    供或借予他人使用等語。
二、經查：
  ㈠本案中信銀、玉山銀及安泰銀帳戶均為被告所申設乙節，業
    據被告自承在卷（見臺灣桃園地方檢察署110年度偵字第338
    26號卷，下稱偵33826卷，第11頁、第61頁；臺灣桃園地方
    檢察署110年度偵字第35292號卷，下稱偵35292卷，第10頁
    ；臺灣桃園地方檢察署111年度偵字第7396號卷，下稱偵739
    6卷，第10頁、第139頁），並有中國信託商業銀行股份有限
    公司110年7月28日中信銀字第110224839174098號函檢附上
    開中國信託金融帳戶基本資料及歷史交易明細（見偵35292
    卷第43至46頁）、玉山銀行集中管理部110年9月6日玉山個
    （集）字第1100076193號函檢附本案玉山銀帳戶基本資料及
    歷史交易明細（見偵7396卷第25至29頁）、本案安泰銀客戶
    基本資料及帳戶交易明細各1份（見111年4月8日份警偵字第
    1110006863號卷，下稱份警偵卷，第32至33頁）在卷可證。
  ㈡又告訴人陳俊彥等5人有於如附表各該編號所示時間、方式遭
    真實姓名年籍不詳之詐欺集團成年成員詐欺，而陷於錯誤，
    因而分別於如附表各該編號所示之時間，匯款如附表各該編
    號所示之金額至如附表各該編號所示之金融帳戶內等情，亦
    據告訴人陳俊彥等5人於警詢時指訴綦詳（見偵33826卷第17
    至19頁；本院110年度審金訴字第700號卷第43頁、第45頁、
    第95頁；偵7396卷第37至42頁；份警偵卷第9至12頁、第17
    至22頁），並有告訴人丁毓純通話紀錄及活期儲蓄存款交易
    紀錄、內政部警政署反詐騙諮詢專線紀錄表、新北市政府警
    察局汐止分局汐止派出所受理詐騙帳戶通報警示簡便格式表
    、金融機構聯防機制通報單、帳戶、電話號碼通報紀錄分析
    、受理各類案件紀錄表、受（處）理案件證明單、中國信託
    商業銀行股份有限公司110年11月13日中信銀字第110224839
    302573號函檢附本案中信銀帳戶基本資料及歷史交易明細（
    見偵33826卷第21頁、第29至39頁、第67至71頁）；告訴人
    陳俊彥通話紀錄、與詐欺集團對話紀錄、告訴人陳俊彥中國
    信託銀行交易明細、臺中市政府警察局第二分局永興派出所
    受理詐騙帳戶通報警示簡便格式表、刑案紀錄表、受（處）
    理案件證明單、受理各類案件紀錄表、內政部警政署反詐騙
    諮詢專線紀錄表、中國信託商業銀行股份有限公司110年7月
    28日中信銀字第110224839174098號函檢附本案中信銀帳戶
    基本資料及歷史交易明細（見偵35292卷第17至40頁、第43
    至46頁）；內政部警政署反詐騙諮詢專線紀錄表、桃園市政
    府警察局八德分局四維派出所受（處）理案件證明單、受理
    各類案件紀錄表、受理詐騙帳戶通報警示簡便格式表、金融
    機構聯防機制通報單、告訴人丁胤愷郵政存簿儲金簿及其交
    易明細、與詐欺集團通話紀錄、中國信託商業銀行股份有限
    公司110年8月25日中信銀字第110224839214182號函檢附本
    案中信銀帳戶基本資料及歷史交易明細、玉山銀行集中管理
    部110年9月6日玉山個（集）字第1100076193號函檢附本案
    玉山銀帳戶基本資料及歷史交易明細（見偵7396卷第17至23
    頁、第25至29頁、第43至66頁、第69至73頁、第79至80頁）
    ；內政部警政署反詐騙諮詢專線紀錄表、高雄市政府警察局
    苓雅分局成功路派出所受理詐騙帳戶通報警示簡便格式表（
    見份警偵卷第13至14頁）；內政部警政署反詐騙諮詢專線紀
    錄表、桃園市政府警察局大溪分局南雅派出所受理詐騙帳戶
    通報警示簡便格式表、金融機構聯防機制通報單、受理詐騙
    帳戶通報警示簡便格式表、告訴人黃怡瑄已登摺明細及存款
    交易明細擷圖照片4張、本案玉山銀帳戶及本案安泰銀帳戶
    交易明細各1份（見份警偵卷第23至29頁反面、第31至33頁
    ）等附卷足稽，是此部分事實堪予認定。
  ㈢按金融帳戶之金融卡（含提款卡）或存摺，攸關個人身家且
    專屬性甚高，持有其一之人，若再知悉密碼，即可任意提取
    該金融帳戶內之所有金錢，一般人均有妥善保管、防止他人
    擅自使用之認識，且除本人或與本人具極密切信賴關係之人
    ，始得使用以外，無任意提供給他人使用之理。又金融帳戶
    之存摺或金融卡，連同密碼，一旦落入不明人士手中，極易
    被利用作為詐欺取贓之犯罪工具，迭經媒體多所報導、警示
    ，而屬眾所周知。故避免自身所有之金融帳戶存摺或金融卡
    ，連同密碼，遭不明人士取得後利用為犯罪工具，應屬一般
    人社會生活所具備之基本常識。又時下詐欺集團成員為避免
    檢警調等司法機關自金融帳戶來源回溯追查出真正身分，以
    收購取得人頭帳戶係常見之手法，渠等利用部分民眾需款孔
    急或貪圖小利之心理因素，藉由登報或隨機搭訕招攬方式獲
    取存摺、提款卡及密碼之情形甚為常見，並以他人帳戶供作
    詐得款項出入之帳戶，但該等金融帳戶若不是該集團所能控
    制，詐得之款項仍有可能遭不知情之該等帳戶持有人提領或
    逕自掛失以凍結帳戶之使用，甚至因見帳戶內有高額款項進
    入，逕以辦理補發存摺、變更印鑑、密碼等方式取回帳戶之
    控制權，而將帳戶內存款提領一空，如此將使該集團行騙所
    詐得之款項化為烏有，可見該集團所使用之他人帳戶，必是
    該集團所能控制，以確保詐得款項不會落入他人之手，且因
    係受該集團全權控制，可在被害人受騙而匯入款項後，第一
    時間知悉，而即時指揮該集團人員提款，以求在金融帳戶遭
    警示圈存前，盡早落袋為安。何況，若非經金融帳戶所有人
    同意或授權並告知密碼，單純持有他人金融卡之人，欲隨機
    輸入正確號碼而成功領取款項，機率微乎其微，故除經本人
    同意使用而提供密碼外，殊難想像詐欺集團成員會以他人遺
    失或未經該他人同意使用之金融卡所對應之金融帳號，供被
    害人匯款所用。又按洗錢防制法業於105年12月28日修正公
    布，並於106年6月28日生效施行（下稱新法）。其立法目的
    在於防範及制止因犯第3條所列之特定犯罪而取得或變得之
    財物或財產上利益及其之孳息，藉由包含處置（即將特定犯
    罪所得直接予以移轉或變更）、分層化（即以迂迴層轉、化
    整為零之多層化包裝方式，掩飾或隱匿特定犯罪所得）及整
    合（即收受、持有或使用他人之特定犯罪所得，使之回流至
    正常金融體系，而得以合法利用享受）等各階段之洗錢行為
    ，使其形式上轉換成為合法來源，以掩飾或切斷特定犯罪所
    得與犯罪之關聯性，而藉以逃避追訴、處罰。行為人提供金
    融帳戶提款卡及密碼供他人使用，嗣後被害人雖匯入款項，
    然此時之金流仍屬透明易查，在形式上無從合法化其所得來
    源，未造成金流斷點，尚不能達到掩飾或隱匿特定犯罪所得
    之來源、去向及所在之作用，須待款項遭提領後，始產生掩
    飾、隱匿之結果，若無參與後續之提款行為，非屬洗錢防制
    法第2條所稱之洗錢行為，不成立同法第14條第1項一般洗錢
    罪之正犯；然如行為人主觀上認識該金融帳戶可能作為收受
    及提領特定犯罪所得使用，他人提領後即產生遮斷資金流動
    軌跡以逃避國家追訴、處罰之效果，仍基於幫助之犯意而提
    供，應論以幫助犯同法第14條第1項之一般洗錢罪（最高法
    院108年度台上字第3101號判決意旨參照）。經查：
　⒈本案被告既已娶妻生子，又於本院審理時自述為大學畢業，
    從事業務工作，足見其並非年幼無知或與社會長期隔絕之人
    ，智識程度並無何明顯欠缺，應具備上開基本常識，且被告
    於警詢時亦供承：伊知悉詐欺集團常利用人頭帳戶、金融卡
    從事非法犯行，以逃避警方追緝等語（見偵33826卷第12頁
    ；偵35292卷第12頁；偵7396卷第11頁）。參以本案真實姓
    名年籍不詳之詐欺集團成年成員能於如附表各該編號所示之
    時間、方式分別詐欺告訴人陳俊彥等5人，並分別指示告訴
    人陳俊彥等5人需匯款至如附表各該編號所示之金融帳戶內
    ，致告訴人陳俊彥等5人因此受詐騙而分別匯款至如附表各
    該編號所示之金融帳戶內等情，業如前述，顯見該詐欺集團
    成年成員於向告訴人陳俊彥等5人施以詐術時，已取得及明
    知本案中信銀、玉山銀、安泰銀帳戶之金融卡及密碼資料，
    並確有把握及確信前揭金融帳戶內之款項得以即時提領，不
    致遭金融帳戶所有人即被告掛失止付或有不確知金融卡密碼
    之情形。本案如附表編號1至4所示之告訴人所匯入之金額即
    均係在告訴人匯款後數10分鐘內，即陸續遭真實姓名年籍不
    詳之詐欺集團成年成員提領一空（見偵35292卷第43至46頁
    ；偵7396卷第25至29頁），足見各該詐欺集團成年成員所取
    得之本案中信銀、玉山銀、安泰銀帳戶，在當時必是渠等所
    可全權控制者，並已先經被告本人同意、提供密碼，渠等才
    能在晚間、深夜、凌晨，第一時間知悉詐得款項已入帳後，
    立即、全部提領一空。詐欺集團此等確信及把握，在該3個
    金融帳戶相關資料係以諸如遭竊或遺失撿拾而來等違背被告
    意思之方式以取得之情況下，實無可能發生至明，益徵詐欺
    集團成年成員所使用之本案中信銀、玉山銀、安泰銀帳戶之
    金融卡及密碼資料，應係金融帳戶持有人即被告所同意交付
    渠等使用，而非心存僥倖下所為。
　⒉又被告提供與真實姓名年籍不詳之詐欺集團成年成員之本案
    中信銀、玉山銀、安泰銀帳戶在如附表各該編號所示之告訴
    人陳俊彥等5人匯款前，餘額分別為856元、52元、67元，有
    本案中信銀、玉山銀、安泰銀帳戶之交易明細各1份在卷可
    參（見偵35292卷第43至46頁；偵7396卷第25至29頁；份警
    偵卷第32至33頁），足認被告上開金融帳戶遭詐欺者利用前
    ，處於幾近無餘額之狀態，此與實務上常見幫助詐欺之行為
    人交付金融帳戶時，金融帳戶內均僅餘極少數或已無任何餘
    額之情形，以減少日後無法取回所生損害之犯罪型態相符，
    更可見被告係基於幫助詐欺之不確定故意，將本案中信銀、
    玉山銀、安泰銀帳戶交付出去。
　⒊是被告當可預見將此有關個人財產、身分之金融帳戶密碼、
    金融卡，淪落於他人手中，極可能被利用為與詐欺取財有關
    之犯罪工具，該金融帳戶之控制權即由該人享有，是縱該金
    融帳戶外觀上顯示轉帳入該帳戶內之款項係由被告取得，然
    實際上卻係由真實姓名、年籍及住址均不詳、實際掌控金融
    帳戶之人及渠等所屬之詐欺集團成年成員取得，從而如附表
    各該編號所示之告訴人陳俊彥等5人遭詐騙後匯款之金額，
    在實際掌控本案中信銀、玉山銀、安泰銀帳戶之詐欺集團成
    年成員提款領取後，詐欺犯罪所得實際去向已無從查得，形
    成金流斷點，實質上將使該犯罪所得流向不明，造成隱匿之
    效果，自足令犯罪所得之實際去向經由金融帳戶存、提之虛
    假交易產生混淆，妨害該詐欺犯罪之偵查，自屬幫助他人洗
    錢犯行；依被告智識程度及通常經驗，既可預見其提供金融
    帳戶金融卡、存摺、密碼予不熟識之人，可能會供他人利用
    進行詐欺犯罪，而告訴人陳俊彥等5人轉帳匯款之金額一經
    提領，將會產生遮斷資金流動軌跡以逃避國家追訴、處罰之
    效果，被告卻仍將本案中信銀、玉山銀、安泰銀帳戶金融卡
    、存摺、密碼任意交予陌生人使用，該人及其所屬詐欺集團
    成年成員果用以進行詐欺行為而取得如附表各該編號所示之
    詐欺金額，被告顯有縱以該金融帳戶作為不法財產犯罪使用
    ，仍予以容任而不違反其本意，具有掩飾特定犯罪所得去向
    之幫助詐欺取財、一般洗錢之不確定故意及行為甚明。
  ㈣被告雖否認有何幫助詐欺取財、幫助洗錢之主觀犯意，辯稱
    係因為放置本案中信銀、玉山銀、安泰銀帳戶金融卡、存摺
    及密碼資料之備用皮夾在伊汽車駕駛座旁之置物處遭竊，伊
    亦係被害人等語，並提出桃園市政府警察局平鎮分局平鎮派
    出所受（處）理案件證明單（見偵33826卷第15頁）為證，
    惟查：
　⒈被告前於警詢供稱：本案中信銀帳戶係於104年5月28日申辦
    作為薪轉帳戶使用，但於105年離職就無使用，最後一次使
    用係110年5月轉帳繳費用等語（見偵33826卷第11頁），惟
    被告於偵訊時供稱：本案中信銀、玉山銀帳戶申辦係作為虛
    擬貨幣之入金帳戶，本案安泰銀帳戶係要辦理貸款，而本案
    中信銀帳戶金融卡與其他帳戶之金融卡係分開放，跟其他金
    融卡密碼亦不同，復又改稱所有金融卡密碼都寫在密碼函上
    並放在一起，且所設定的密碼都一樣，因為平常手機轉帳係
    用指紋辨識，所以不會記得密碼等語（見偵33826卷第61至6
    1頁反面）；於移送併辦之偵訊時又供稱：本案中信銀、玉
    山銀帳戶均係金融卡遺失，存摺沒有遺失，申辦目的為理財
    帳戶，密碼是伊出生年月日，有寫在皮夾內，伊不常用等語
    （見偵7396卷第140頁），然被告於本院審理時又供稱：伊
    本案中信銀帳戶平常沒有在用，係要用來辦理貸款，前揭金
    融帳戶金融卡之密碼均相同，並寫在密碼函上，密碼非出生
    年月日，伊有試過，確定不是等語（見本院金訴卷第108至1
    09頁），是被告就本案中信銀、玉山銀、安泰銀行帳戶申辦
    原因及金融卡密碼為何，亦或各該金融帳戶之密碼是否相同
    ，供述前後不一，已有可疑。
　⒉又本案中信銀、玉山銀、安泰銀帳戶之密碼倘為被告出生年
    月日，則非屬無意義而容易遺忘之數字組合，應記憶深刻且
    無忘記之可能，實難想像被告以自己生日作為金融帳戶提款
    密碼，仍會有忘記密碼，而有將之另行書寫之必要；況被告
    於本院審理期間，均可流利應答其人別訊問（含出生日期）
    資料無誤，顯無何不易記憶之情，難認被告有必要將其理應
    能熟記之密碼（即其生日）記載於紙上，是所辯顯有矛盾。
    被告雖於本院審理時復改稱本案中信銀、玉山銀、安泰銀帳
    戶之金融卡提款密碼非其出生年月日，惟金融卡、存摺、密
    碼應分開置放，以免一旦遭有心人士取得金融卡，即可輸入
    密碼提領款項，此為一般人皆知之理，且被告前揭金融卡之
    密碼既均相同，殊難想像被告有何理由要甘冒其金融卡遭人
    取得將可任意輸入密碼後，隨即冒領其平常使用之金融帳戶
    內款項之高度風險，而將完整相同之密碼均寫在紙條上，並
    將該紙條與金融卡同置一處，是被告所辯與常情亦不相符。
　⒊被告雖於審理時供稱：備用金融卡本來是本案玉山銀帳戶，
    案發時本案玉山銀帳戶內還有3,000多元等語（見本院金訴
    卷第107頁、第111至112頁），然觀諸本案玉山銀帳戶歷史
    交易明細，該帳戶於110年6月30日轉帳3,300元至富邦銀行
    帳號000-000000000000號帳戶內後，餘額僅為52元，且該帳
    戶於案發前即有多筆交易紀錄均係由富邦銀行帳號000-0000
    00000000號帳戶匯入本案玉山銀帳戶後，隨即於1分鐘內匯
    款至遠東銀行帳號000-0000000000000000號帳戶之紀錄，每
    一次交易後本案玉山銀帳戶之餘額均不足100元，益徵本案
    玉山銀帳戶之餘額顯不足作為被告應急提款使用，且被告前
    揭交易均可以指紋辨識之手機轉帳方式完成，業據被告供承
    在卷（見本院金訴卷第107頁），足徵被告並無使用本案玉
    山銀帳戶金融卡以操作轉帳之必要。又被告自承本案安泰銀
    帳戶於案發前之餘額為0元，則若被告臨時需用錢，亦無法
    自安泰銀帳戶內提領出任何現金，是被告將餘額均不足100
    元之本案玉山銀、安泰銀帳戶金融卡放置在自用小客車上，
    並供稱係作為備用使用，係無端占用備用皮夾內之空間，亦
    徒增該等金融卡遭他人竊取、冒用之風險。　
　⒋另查被告於距案發時間較近之警詢供稱：遭竊之備用皮夾係
    放在車內後車廂等語（見偵35292卷第11頁），後又稱遭竊
    之備用皮夾係放置於伊自用小客車駕駛座與副駕駛座中間置
    物處等語（見偵33826號第62頁反面），則被告就其備用皮
    夾實際放置位置前後供述不一，惟自承伊幾乎每天都會駕駛
    該自用小客車，倘該遭竊之備用皮夾確係放置在駕駛座旁之
    置物處，被告每每開車而需使用排檔桿或手煞車時，均應可
    發現該備用皮夾遭竊，然被告卻於110年7月6日晚上7時9分
    始報警處理，並稱伊備用皮夾係於110年7月1日晚上10時遭
    竊（見偵33826卷第15頁），被告既不能確認其備用皮夾遺
    失時間，卻於報案時稱係110年7月1日晚上10時遭竊，而非
    以發現失竊日即報案日作為失竊時間，顯屬可疑，所辯尚不
    可採。況被告供稱同時丟失之富邦銀行及花旗銀行金融卡之
    密碼亦與本案中信銀、玉山銀、安泰銀帳戶金融卡之密碼相
    同（見本院金訴卷第106至107頁），卻恰均無遭詐欺集團所
    使用，如此種種均與常情有異，亦難單純諉諸巧合，則被告
    辯稱本案中信銀、玉山銀、安泰銀帳戶金融卡係遭竊云云當
    難採信，反由被告所遇上開異常情形更徵被告之可疑。
　⒌再者，觀諸被告於本院審理時庭呈，即110年7月6日上午10時
    3分所收受之玉山銀行簡訊，內容為：「親愛的顧客您好，
    為保護顧客帳戶安全，提醒您留意帳戶與金融卡使用方式，
    若無使用帳戶需求，請洽各分行辦理銷戶，以免帳戶遭冒用
    ，玉山銀行關心您！」（見本院金訴卷第129頁），此簡訊
    內容實無告知被告其本案玉山銀帳戶有資金異常進出或頻繁
    提款之紀錄，僅係提醒被告留意其帳戶之使用方式。況依本
    案玉山銀帳戶之歷史交易紀錄可知，被告過往就本案玉山銀
    帳戶之使用方式，即常將富邦銀行匯入本案玉山銀帳戶內之
    款項，於數分鐘內立即轉出至遠東銀行，倘被告非主動將其
    本案玉山銀帳戶交予真實姓名年籍不詳之詐欺集團成年成員
    ，難認被告可輕易從此簡訊探知其帳戶有異常之狀況。此外
    ，被告於收受上開玉山銀行簡訊時，本案玉山銀帳戶早已分
    別於110年7月6日上午4時31分、4時32分、5時18分遭通報為
    警示帳戶（見份警偵卷第14頁、第26至27頁），而本案中信
    銀帳戶亦於110年7月6日上午7時36分（見偵35292卷第37頁
    ）遭通報為警示帳戶，則被告既非於警方、銀行通知前即已
    有何阻止詐欺集團成年成員使用或自該金融帳戶提領款項之
    行為，而係於本案中信銀及玉山銀帳戶遭列為警示帳戶後始
    電話掛失及報警處理，則縱被告提出玉山銀行簡訊、中國信
    託金融卡掛失紀錄、桃園市政府警察局平鎮分局平鎮派出所
    受（處）理案件證明單，尚難作為對被告有利之認定，或因
    而認定被告未提供金融帳戶與詐欺集團成年成員使用。
　⒍又被告辯稱本案中信銀帳戶、安泰銀帳戶係因為要辦理貸款
    ，故有於110年6月30日向中國信託博愛分行申請掛失、補發
    金融卡、存摺（見偵35292卷第44頁；本院金訴卷第103至10
    4頁），惟縱使本案中信銀、安泰銀帳戶確係為辦理貸款而
    於110年6月30日分別向各該銀行申請掛失、補發，亦無礙本
    院認定被告有於110年6月30日至110年7月5日間之不詳時間
    將本案中信銀、玉山銀、安泰銀帳戶提供予真實姓名年籍不
    詳之詐欺集團成年成員之事實。
　㈤綜上所述，被告確有將前揭金融帳戶之金融卡及密碼提供予
    詐欺集團成年成員用以遂行如附表各該編號所示之詐欺犯行
    ，至其所辯顯係畏罪卸責之詞，不足採信。本案事證明確，
    被告犯行洵堪認定，應予依法論科。
叁、論罪科刑
一、按刑法上之故意，非僅指直接故意，尚包含間接故意（即未
    必故意），所謂間接故意係指行為人對於構成犯罪事實，預
    見其發生而其發生並不違反其本意者而言，刑法第13條第2
    項定有明文。又按刑法上之幫助犯，係對於犯罪與正犯有共
    同之認識，而以幫助之意思，對於正犯資以助力，未參與實
    施犯罪構成要件之行為者而言。查被告將本案中信銀、玉山
    銀、安泰銀帳戶金融卡、存摺及密碼交付予不相識之不詳成
    年人，交由不詳詐欺集團成年成員用以作為收受詐欺所得財
    物及洗錢之犯罪工具，衡之常情，被告當有預見該人可能係
    將該等物品供作詐欺犯罪之用，則該收受金融卡、存摺、密
    碼之人將之用來供自己或他人作為詐欺取財之用，亦為被告
    所容忍及允許，亦即不違反被告之本意，被告具有不確定幫
    助故意甚明。再者，過程中並無證據證明被告有直接參與詐
    欺取財及洗錢之構成要件行為，僅足認定係詐欺取財及一般
    洗錢罪構成要件以外之幫助行為，尚難遽認與實行詐欺取財
    及洗錢之不詳詐欺集團成年成員間有犯意聯絡，而有參與或
    分擔詐欺取財及洗錢之犯行。況使用他人金融帳戶犯罪者，
    本欲利用他人金融帳戶以隱瞞自己身分而逃避檢警追緝，是
    被告雖對使用其金融帳戶者，將利用其所交付之金融帳戶作
    為詐欺取財及洗錢犯行之犯罪工具，有不確定故意，然其主
    觀上有無將使用該金融帳戶者所實施之詐欺取財及一般洗錢
    犯行，視為己身犯行之共同犯意聯絡，實非無疑。是本案既
    查無證據足資證明被告有共同詐欺取財及一般洗錢之犯意聯
    絡及行為分擔，自應認被告將其本案中信銀、玉山銀、安泰
    銀帳戶交由不詳詐欺人士使用之犯行，係基於幫助他人詐取
    財物及洗錢之不確定故意，且其所為提供金融帳戶之行為，
    亦屬詐欺取財及洗錢罪構成要件以外之行為，應僅構成詐欺
    取財罪及洗錢罪之幫助犯。
二、是核被告所為，係犯刑法第30條第1項前段、第339條第1項
    之詐欺取財罪之幫助犯及刑法第30條第1項前段、違反洗錢
    防制法第2條第2款而犯同法第14條第1項之一般洗錢罪之幫
    助犯。
三、被告以同時提供本案中信銀、玉山銀、安泰銀帳戶之金融卡
    、存摺、密碼之單一行為，使真實姓名年籍不詳之詐欺集團
    成年成員得分別以如附表各該編號所示方式對告訴人陳俊彥
    等5人施以詐術，致告訴人陳俊彥等5人陷於錯誤而於如附表
    各該編號所示之時間匯款至如附表各該編號所示之金融帳戶
    內，且於詐欺集團成年成員自本案中信銀、玉山銀、安泰銀
    帳戶提領後達到掩飾犯罪所得去向之目的，係以一行為同時
    觸犯5個幫助詐欺取財罪，為同種想像競合犯；又以一行為
    同時觸犯幫助詐欺取財罪及幫助一般洗錢罪，為異種想像競
    合犯，均應依刑法第55條前段規定，從一重論以幫助一般洗
    錢罪處斷。
四、被告係基於幫助之犯意，而並未實際參與詐欺及洗錢犯行，
    所犯情節較正犯輕微，為幫助犯，爰衡酌其犯罪情節，依刑
    法第30條第2項規定減輕其刑，至於所犯輕罪即幫助詐欺取
    財罪部分亦同有此項減輕事由，於量刑時併予審酌。
五、又臺灣桃園地方檢察署檢察官以111年度偵字第7396號、臺
    灣高雄地方檢察署檢察官以111年度偵字第13871號移送併辦
    意旨書移送併案，上開併案部分與本案起訴部分間，有一行
    為觸犯數罪名之想像競合犯裁判上一罪關係，為起訴之效力
    所及，復經告知罪名與權利，保障被告之防禦權，基於審判
    不可分原則，且業經檢察官移送併案審理，應為起訴效力所
    及，本院自應併予審理，附此敘明。
六、爰以行為人之責任為基礎，審酌被告可預見將個人金融帳戶
    之金融卡、存摺提供他人，並告以密碼，恐遭詐欺集團成年
    成員充作詐騙他人財物後，用以匯款之人頭帳戶，而幫助掩
    飾、隱匿詐欺犯罪所得之本質及去向，竟仍任意將其金融帳
    戶之金融卡、存摺交予他人使用，助長詐騙財產犯罪風氣，
    造成無辜民眾受騙而受有金錢損失，復使贓款追回困難，實
    為當今社會詐財事件發生之根源，並擾亂金融交易往來秩序
    及社會正常交易安全甚鉅，且因被告提供個人金融帳戶，致
    使執法人員難以追查正犯之真實身分，所為誠屬不當。兼衡
    被告未能賠償如附表各該編號所示之告訴人陳俊彥等5人之
    損失，並考量被告為大學畢業，擔任業務，尚有2名年幼子
    女需扶養等一切情狀（見本院金訴卷第125頁），量處如主
    文所示之刑，並就罰金部分諭知易服勞役之折算標準。
肆、不予宣告沒收之說明：
一、按第14條之罪，其所移轉、變更、掩飾、隱匿、收受、取得
    、持有、使用之財物或財產上利益，沒收之，洗錢防制法第
    18條第1項前段定有明文。倘為共同犯罪，因共同正犯因相
    互間利用他方之行為，以遂行其犯意之實現，本於責任共同
    原則，有關犯罪所得，應於其本身所處主刑之後，併為沒收
    之諭知；然幫助犯則僅對犯罪構成要件以外之行為加以助力
    ，而無共同犯罪之意思，自不適用責任共同原則，對於正犯
    所有因犯罪所得之物，無庸為沒收之宣告（最高法院86年度
    台上字第6278號判決、89年度台上字第6946號判決參照）。
    查被告雖提供本案中信銀、玉山銀、安泰銀帳戶予詐欺集團
    成年成員為前開幫助犯行，然非實際上提款之人，而無掩飾
    隱匿詐欺贓款之犯行，犯罪態樣與實施犯罪之正犯有異，且
    現存卷內資料查無積極證據足認被告確已因幫助一般洗錢之
    行為實際獲得報酬而有犯罪所得，檢察官對此亦未提出證據
    加以證明，依「罪證有疑，利於被告」原則，法院即無從就
    此部分犯罪所得宣告沒收。
二、至本案中信銀、玉山銀、安泰銀帳戶之金融卡、存摺未據扣
    案，且該等資料可隨時停用、掛失補辦，欠缺刑法上之重要
    性，而無宣告沒收之必要，爰依刑法第38條之2第2項規定，
    不予宣告沒收，均附此敘明。
據上論斷，應依刑事訴訟法第299條第1項前段，洗錢防制法第14
條第1項，刑法第11條前段、第30條第1項前段、第2項、第339條
第1項、第55條、第38條之2第2項、第42條第3項前段，刑法施行
法第1條之1第1項，判決如主文。
本案經檢察官吳亞芝提起公訴，檢察官高健祐、李怡增移送併辦
，檢察官朱秀晴到庭執行職務。
中　　華　　民　　國　　111 　年　　10　　月　　26　　日
                　刑事第十六庭審判長法  官  游紅桃
　　　　　　　　　　　　　　　　　  法  官  鄧瑋琪
　　　　　　　　　　　　　　　　　  法  官  黃筱晴
以上正本證明與原本無異。
如不服本判決應於收受判決後20日內向本院提出上訴書狀，並應
敘述具體理由。其未敘述上訴理由者，應於上訴期間屆滿後20日
內向本院補提理由書(均須按他造當事人之人數附繕本)「切勿逕
送上級法院」。 
　　　　　　　　　　　　　　　      書記官　陳忠順
中　　華　　民　　國　　111 　年　　10　　月　　26　　日
附錄本案論罪科刑法條：
中華民國刑法第30條
（幫助犯及其處罰）
幫助他人實行犯罪行為者，為幫助犯。雖他人不知幫助之情者，
亦同。
幫助犯之處罰，得按正犯之刑減輕之。
中華民國刑法第339條
（普通詐欺罪）
意圖為自己或第三人不法之所有，以詐術使人將本人或第三人之
物交付者，處5年以下有期徒刑、拘役或科或併科50萬元以下罰
金。
以前項方法得財產上不法之利益或使第三人得之者，亦同。
前二項之未遂犯罰之。
洗錢防制法第14條
有第二條各款所列洗錢行為者，處7年以下有期徒刑，併科新臺
幣5百萬元以下罰金。
前項之未遂犯罰之。
前二項情形，不得科以超過其特定犯罪所定最重本刑之刑。
附表：
編號 告訴人 時間（民國）、方式 匯款時間（民國） 匯款金額（新臺幣） 匯入之金融帳戶 1 陳俊彥 詐欺集團成員於110年7月5日17時3分許佯裝為網路購物業者及中國信託銀行行員致電陳俊彥訛稱：因有一筆每個月18,000元之爭議款項，需依指示操作帳戶以解除扣款云云，致陳俊彥陷於錯誤而匯款。 110年7月6日 0時12分許（起訴書附表誤植為同日上午12時15分） 30,000元 中國信託銀行帳號000-000000000000號帳戶  2 丁毓純 詐欺集團成員於110年7月5日20時1分許佯裝為婕洛妮絲網路購物平台之客服人員及國泰世華銀行之客服人員致電丁毓純訛稱：因工讀生操作錯誤，導致誤刷丁毓純之信用卡，需依指示操作帳戶以解除設定云云，致丁毓純陷於錯誤而匯款。 110年7月5日 20時49分許 49,989元 中國信託銀行帳號000-000000000000號帳戶     110年7月5日 20時57分許 49,989元  3 丁胤愷 詐欺集團成員於110年7月5日9時34分許佯裝為杜蕾斯保險套公司客服人員及中華郵政客服人員致電丁胤愷訛稱：因工作人員作業疏失，導致重複下單，需依指示操作帳戶以取消訂單云云，致丁胤愷陷於錯誤而匯款。 110年7月6日 0時29分許 29,985元 中國信託銀行帳號000-000000000000號帳戶     110年7月6日 0時35分許 29,985元 玉山銀行帳號000-0000000000000號帳戶 4 劉韋伶 詐欺集團成員於110年7月5日16時40分許佯裝為天藍小舖網購網站客服人員及中華郵政客服人員致電劉韋伶訛稱：因APP應用程式出錯，誤設其身分為合作廠商，需依指示解除云云，致劉韋伶陷於錯誤而匯款。 110年7月5日 19時05分許 19,985元 玉山銀行帳號000-0000000000000號帳戶  5 黃怡瑄 詐欺集團成員於110年7月5日16時許佯裝為天藍小舖網購網站客服人員及中國信託銀行客服人員致電黃怡瑄訛稱：因人員操作錯誤，導致多筆重複訂單，須依指示操作帳戶取消款項云云，致黃怡瑄陷於錯誤而匯款。 110年7月5日 18時42分許 49,986元 玉山銀行帳號000-0000000000000號帳戶    110年7月5日 18時44分許 49,989元     110年7月5日 19時27分許 99,987元 安泰銀行帳號000-00000000000000號帳戶     110年7月5日 19時55分許 19,987元